臺灣高雄地方法院民事判決
111年度鳳小字第911號
原      告  謝雲潔  
被      告  曾士瀧  





上列被告因過失傷害案件（本院111年度交簡字第612 號），經
原告提起刑事附帶民事訴訟請求損害賠償（本院111年度交簡附
民字第53號），本院刑事庭裁定移送前來，本院於民國111年11 
月17日言詞辯論終結，判決如下：
    主  文
被告應給付原告新臺幣壹萬捌仟捌佰壹拾伍元，及自民國一百一
十一年十一月四日起至清償日止，按週年利率百分之五計算之利
息。
原告其餘之訴駁回。
訴訟費用新臺幣壹仟元由被告負擔十分之七，餘由原告負擔。
本判決第一項得假執行。
    理  由
一、本件被告經合法通知，未於言詞辯論期日到場，核無民事訴
    訟法第386 條所列各款情形，爰依原告聲請，由其一造辯論
    而為判決，先予敘明。 
二、按小額訴訟之訴狀送達後，原告不得將原訴變更或追加他訴
    。但擴張或減縮應受判決事項之聲明者，不在此限，民事訴
    訟法第436 條第2 項、第436 條之23、第255 條第1 項但書
    第3 款分別定有明文。本件原告原起訴請求被告應給付原告
    新臺幣（下同）40,000元，嗣於本院審理中變更訴之聲明為
    ：被告應給付原告40,000元，及自刑事附帶民事起訴狀繕本
    送達翌日起至清償日止，按週年利率5%計算之利息（見本院
    卷第83頁），核與前開規定相符，應予准許。 　　
三、原告主張：被告於民國109年7月19日21時54分許，駕駛車牌
    號碼0000-00號自用小客車，沿高雄市鳳山區華明街由北往南
    行駛，駛至中山西路與華明街口時，因未注意行經無號誌之
    交岔路口，支線道車應暫停讓幹線道車先行，即貿然進入該
    路口，適原告騎乘車牌號碼000-0000號普通重型機車（下稱系
    爭車輛），沿高雄市鳳山區中山西路由東往西方向行駛至該路
    口，兩車因而發生碰撞，致原告受有左膝挫傷、左肘挫傷之傷
    害（下稱系爭事故），原告因此支出醫療費用400元、就醫
    交通費用120元、往返住家及工作處所交通費用5,765元、系
    爭車輛維修費用15,615元，並據此請求精神損害賠償18,100
    元。為此，爰依侵權行為之法律關係提起本件訴訟等語。並
    聲明：被告應給付原告40,000元，及自刑事附帶民事起訴狀
    繕本送達翌日起至清償日止，按週年利率5%計算之利息。
四、被告未於言詞辯論期日到場，亦未提出書狀作何聲明或陳述
    。　　
五、得心證之理由：
  ㈠原告主張之事實，業據其提出診斷證明書、大東醫院收據、
    電子發票證明聯暨銷貨明細資料、維修車歷、計程車運價證
    明等件為證（見111年度交簡附民字第53號卷第11至23頁、
    臺灣高雄地方檢察署110年度他字第8140號偵查卷宗第19頁
    ），復有本院依職權調閱之道路交通事故談話紀錄表、道路
    交通事故初步分析研判表、道路交通事故調查報告表(一)(
    二)、道路交通事故現場圖、現場及車損照片等附卷可佐（
    見本院卷第21至48頁），並經本院依職權調取本院111年度
    交簡字第612號過失傷害刑事案件相關卷證核閱無訛。而被
    告未於言詞辯論期日到場，復未提出書狀為聲明或陳述，本
    院依據證據調查之結果，堪信原告上開主張為真實。
　㈡按因故意或過失，不法侵害他人之權利者，負損害賠償責任
    ；汽車、機車或其他非依軌道行駛之動力車輛，在使用中加
    損害於他人者，駕駛人應賠償因此所生之損害，民法第184
    條第1 項前段、第191 條之2 前段分別定有明文。次按不法
    侵害他人之身體或健康者，對於被害人因此喪失或減少勞動
    能力，或增加生活上需要時，應負損害賠償責任；不法侵害
    他人之身體、健康、名譽、自由、信用、隱私、貞操，或不
    法侵害其他人格法益而情節重大者，被害人雖非財產上之損
    害，亦得請求賠償相當之金額；不法毀損他人之物者，應向
    被害人賠償其物因毀損所減少之價額，民法第193 條第1 項
    、第195 條第1 項及第196 條分別定有明文。又依民法第19
    6 條請求賠償物被毀損所減少之價額，得以修復費用為估定
    之標準，但以必要者為限，例如：修理材料以新品換舊品，
    應予折舊，此有最高法院77年5 月17日77年度第9 次民事庭
    會議決議可資參照。茲就原告得請求損害賠償之項目及金額
    分敘如下：
　1.醫療費用：原告主張因系爭事故支出醫療費用400 元，業據
    其提出大東醫院收據為證(見111年度交簡附民字第53號卷第
    13之1頁) ，堪認原告此部分之請求為合理，應予准許。
  2.交通費用：原告主張因系爭事故支出就醫交通費用120元、
    往返住家及工作處所交通費用5,765元，業據其提出計程車
    運價證明為證(見臺灣高雄地方檢察署110年度他字第8140號
    偵查卷宗第19頁、111年度交簡附民字第53號卷第19至23頁)
     ，堪認原告此部分之請求為合理，應予准許。
　3.車損：依原告提出之維修車歷顯示，系爭車輛修理費用共計
    15,615元，其中零件費用共支出12,687元、工資2,928元。
    而該機車修理時，既係以新零件更換被損之舊零件，則原告
    以修理費作為損害賠償之依據，依上說明，自應將零件部分
    予以扣除折舊。經查系爭車輛係107年12月出廠（見臺灣高
    雄地方檢察署110年度他字第8140號偵查卷宗第58頁），迄
    本件事故發生時即109年7月19日，已使用1年7月（不滿1個
    月者以1月計），依行政院所頒固定資產耐用年數表及固定
    資產折舊率表，機械腳踏車之耐用年數為3 年，依平均法計
    算每年折舊率為三分之一計算後，前揭零件折舊額為5,022
    元【計算方式：殘價＝取得成本÷（耐用年數＋1）即12,687÷
    （3＋1 ）≒3,172（小數點以下四捨五入）；折舊額＝（取得
    成本－殘價）×1/（耐用年數）×（使用年數）即（12,687－3,
    172）×1/3×（1+7/12）≒5,022（小數點以下四捨五入）】，
    故折舊後零件費用應為7,665元（12,687－5,022＝7,665），
    再加計前揭工資費用，總修繕費用金額應為10,593元（7,66
    5元＋2,928元＝10,593元）。
　4.精神慰撫金：按不法侵害他人之人格權，被害人受有非財產
    上損害，請求加害人賠償相當金額之慰撫金時，法院對於慰
    撫金之量定，應斟酌實際加害情形、所造成之影響、被害人
    痛苦之程度、兩造之身分地位經濟情形及其他各種狀況，以
    核定相當之數額（最高法院47年度台上字第1221號、51年度
    台上字第223 號裁判意旨參照）。本院審酌原告因系爭事故
    所受傷害程度，再佐以兩造之財產資力（詳見本院卷內兩造
    之稅務電子閘門財產所得調件明細表）等一切情狀，認原告
    請求之非財產上損害賠償額以10,000元為合理，原告請求非
    財產損害逾10,000元部分，應予駁回。
  5.綜上，原告因系爭事故共受損害26,878元（即400＋120+5,76
    5＋10,593＋10,000＝26,878) 。
  ㈢復按損害之發生或擴大，被害人與有過失者，法院得減輕其
　　賠償金額，或免除之，民法第217 條第1 項有明文規定。查
    本件事故之發生係因被告車輛為支線道車，行駛至無號誌之
    交岔路口未暫停讓幹線道車即系爭車輛先行，系爭車輛亦有
    未「減速慢行，作隨時停車之準備」，而違反道路交通安全
    規則第93條第1 項第2 款之過失，致系爭車輛受損，足見除
    被告對於防止損害之發生，顯未盡相當之注意，就原告損害
    之發生具有過失，系爭事故之調查報告表(一)初步肇事責任
    分析亦同此見解(本院卷第30頁)，則原告對於其損害之發生
    亦與有過失甚明。經本院斟酌系爭事故發生情形，認為被告
    之過失程度為70%，原告之過失程度為30%。依上開比例核算
    之結果，原告所得請求之金額應為18,815元（計算式：26,8
    78 ×0.7 ＝18,815，元以下四捨五入）。
  ㈣末按遲延之債務，以支付金錢為標的者，債權人得請求依法
　　定利率計算之遲延利息；應付利息之債務，其利率未經約定
　　，亦無法律可據者，週年利率為5%；給付無確定期限者，債
    務人於債權人得請求給付時，經其催告而未為給付，自受催
    告時起，負遲延責任。其經債權人起訴而送達訴狀，與催告
    有同一之效力，民法第203 條、第233 條第1 項前段、第22
    9 條第2 項亦分別定有明文。查本件給付無確定期限，原告
    刑事附帶民事起訴狀繕本於111 年11 月3 日送達被告（按
    本件刑事附帶民事起訴狀繕本於111 年10 月14日公示送達
    ，於111 年11 月3日生效，見本院卷第69頁公示送達公告）
    ，發生送達加催告之效力，準此，原告請求給付自刑事附帶
    民事起訴狀繕本送達翌日即111 年11 月4 日起至清償日止
    ，按週年利率5%計算之利息，於法並無不合，應予准許。
六、綜上所述，原告依民法侵權行為之法律關係請求被告給付18
    ,815 元及自111 年11 月4日起至清償日止，按週年利率5%
    計算之利息，為有理由，應予准許。至逾上開範圍之請求，
    則為無理由，應予駁回。　
七、本件係依小額訴訟程序為被告一部敗訴之判決，應依民事訴
    訟法第436 條之20規定，就原告勝訴部分依職權宣告假執行
    。　　
八、本件訴訟係原告提起刑事附帶民事訴訟，由本院刑事庭依刑
    事訴訟法第504 條第1 項規定移送前來，依同條第2 項規定
    免繳納裁判費，惟原告請求車損費用部分，並非刑事附帶民
    事訴訟所得請求之範圍，該部分原告業已繳納裁判費1,000
    元，爰依民事訴訟法第79條規定，就此部分之訴訟費用諭知
    如主文第3 項所示。
中    華    民    國   111    年    11    月    30    日
                  鳳山簡易庭  法  官  謝琬萍
以上正本係照原本作成。　　　　　　　　　　
民事訴訟法第436 條之24第2 項：對於本判決之上訴，非以違背
法令為理由，不得為之。
如對本判決上訴，須於判決送達後20日內向本院提出上訴狀，並
須表明原判決所違背之法令及其具體內容與依訴訟資料可認為原
判決有違背法令之具體事實之上訴理由（均須按他造當事人之人
數附繕本）。 　　　　　　　　　
中　　華　　民　　國　　111 　年　　12　　月　　2 　　日
                              書記官   林麗文